【裁判字號】    90,訴,886
【裁判日期】    900622
【裁判案由】    毒品危害防制條例
【裁判全文】
臺灣高雄地方法院刑事判決                            九十年度訴字第八八六號
    公  訴  人  臺灣高雄地方法院檢察署檢察官
    被      告  甲○○
    選任辯護人  謝嘉順律師
右列被告因違反毒品危害防制條例案件，經檢察官提起公訴（八十九年度毒偵字第一
九二○號），本院判決如左：
    主  文
甲○○施用第壹級毒品，處有期徒刑陸月，如易科罰金，以參佰元折算壹日。
    事  實
一、甲○○前於八十七年間因施用第二級毒品案件，經本院以八十七年度毒聲字第一
    ○三一號裁定送勒戒處所觀察勒戒，經臺灣高雄看守所附設勒戒所評定有繼續施
    用毒品之傾向，由本院以八十七年度毒聲字第一七八五號裁定送戒制處所強制戒
    制，復經本院以八十八年毒聲字第八三七號裁定停止戒治，所餘戒治期間付保護
    管束，於保護管束期滿後，由台灣高雄地方法院檢察署檢察官於八十八年八月四
    日，以八十八年度戒毒偵字第九號為不起訴處分確定。詎未戒絕毒癮，竟於八十
    九年一月二十九日回溯二十四小時之某時內，在不詳處所施用第一級毒品海洛因
    。嗣於八十九年一月二十九日經警定期命其採尿送驗後，發現其尿液呈可待因及
    嗎啡陽性反應而知前情。並經本院於八十九年三月七日以八十九年度毒聲字第二
    ○二三號裁定送戒治處所強制戒治一年。
二、案經高雄縣警察局旗山分局報請臺灣高雄地方法院檢察署檢察官偵查起訴。
    理  由
一、訊據被告甲○○雖坦承前於八十七年間因施用毒品而送觀察勒戒及強制戒治等情
    ，惟矢口否認有再施用毒品之行為，辯稱︰伊戒治出來後就未曾再施用任何毒品
    ，但在伊至派出所進行採尿前幾天曾因感冒至溪洲醫院看病打針、吃藥，並因慢
    性蕁痲疹曾至楊皮膚科診所打針、吃藥，可能是前開藥物含有嗎啡成分云云。
二、經查︰被告於八十九年一月二十九日因例行至旗山分局進行採尿檢測有無施用毒
    品，經警採尿後，將其尿液經送請長榮管理學院進行檢驗之結果，呈有可待因及
    嗎啡陽性反應，有長榮管理學院八十九年二月十八日以編號ＫＣ0000000
    號之檢驗書乙紙在卷可憑。且被告於八十九年一月二十二日、二十四日、二十五
    日及二十八日分別因上呼吸道感染與慢性蕁麻疹各別至溪洲醫院及楊皮膚科就診
    ，經各診所開立口服藥及注射針劑和藥膏等藥物施以診治，惟前開藥物之成分中
    均未含嗎啡及可待因之成分，此分別有溪洲醫院及楊皮膚科診所來文所檢附之病
    歷表、藥物種類及成分說明書各一份在卷可憑。又被告前因施用毒品案件，經本
    院以八十七年度毒聲字第一○三一號裁定送觀察、勒戒，後因有繼續施用毒品之
    傾向，由本院以八十七年毒聲字第一七八五號裁定送戒至處所施以強制戒治，復
    因停止戒治所餘戒治期間付保護管束，於保護管束期滿，經台灣高雄地方法院檢
    察署檢察官於八十八年八月四日以八十八年度戒毒偵字第九號為不起訴處分確定
    之事實，亦有臺灣高等法院被告全國前案紀錄表及不起訴處分書各一份在卷可稽
    。而被告於五年內再犯毒品危害防制條例第十條第一項之罪，經裁定送強制戒治
    ，有本院八十九年度毒聲字第二○二四號裁定一份在卷可參。至於辯護人請求再
    將被告當時所採尿液送請台灣科技股份有限公司檢驗云云，惟查，前揭長榮管理
    學院進行檢驗時先進行初步篩檢，復以氣象層析質譜儀分析法之方式進行確認，
    依醫學研究指出，氣象層析質譜儀之檢驗方式之精確度已接近百分之百，且被告
    所採尿液之保存期限亦已逾一年，顯有變質之虞，難以期待得以準確再行篩檢，
    又本件事證已明，顯無將被告尿液再送檢驗之必要，附此說明。綜上，被告前開
    所辯顯係卸責之詞，並不足採信。本件事證明確，被告犯行洵堪認定。
三、核被告所為，係犯毒品危害防制條例第十條第一項之施用第一級毒品海洛因罪。
    被告施用毒品海洛因前之持有毒品之犯行，因持有後進而施用，其持有之低度行
    為應被施用之高度行為所吸收，故不再另論罪。爰審酌被告一再施用毒品，經送
    觀察勒戒、強制戒治完畢後，仍不知戒惕，再次施用毒品，無視於毒品對於自身
    健康之戕害及國家對於杜絕毒品犯罪之禁令，不知戒除惡習，然念及被告犯後在
    庭態度良好，且其施用海洛因僅係戕害自己健康，並無危害他人，本之施用毒品
    者均有相當程度之成癮性及心理依賴性，其犯罪心態與一般刑事犯罪之本質並不
    相同，容應以「病人」之角度為考量，並側重適當之醫學治療及心理矯治為宜，
    且被告經施以長時間之強制戒治，固屬保安處分之一種，然既與其所應受之刑罰
    ，同係限制人身自由，揆諸比例原則，應予適當量刑等一切情狀，量處如主文所
    示之刑。又被告於行為後，刑法第四十一條業於九十年一月十二日公布生效，比
    較新舊法，以新法較有利於被告，依刑法第二條第一項前段之規定，應適用裁判
    時之法律，爰依裁判時之修正後刑法第四十一條第一項之規定，諭知被告易科罰
    金之折算標準，併此敘明。
據上論斷，應依刑事訴訟法第二百九十九條第一項前段，毒品危害防制條例第十條第
一項、第二十條第三項前段，刑法第二條第一項前段、第十一條前段、第四十一條第
一項，罰金罰鍰提高標準條例第二條，判決如主文。
本案經檢察官林永富到庭執行職務
中      華      民      國    九十      年      六      月    二十二    日
                              臺灣高雄地方法院刑事第四庭
                                  法  官    程克琳
右正本證明與原本無異。
如不服本判決，應於送達後十日內向本院提出上訴狀（須附繕本），上訴於臺灣高等
法院高雄分院。
                                  書記官    梁瑜玲
中    華    民    國      九十      年      六      月      二十二      日
【附錄本件論罪科刑法條】
毒品危害防制條例第十條第一項：
施用第一級毒品者，處六月以上五年以下有期徒刑。


司法院資訊處製作；財團法人民間司法改革基金會備份。
